【裁判字號】    95,易,1314
【裁判日期】    950919
【裁判案由】    詐欺
【裁判全文】
臺灣臺中地方法院刑事判決              95年度易字第1314號
公  訴  人  臺灣臺中地方法院檢察署檢察官
被      告  乙○○
上列被告因詐欺案件，經檢察官提起公訴（九十五年度偵字第七
○九一號），被告於本院準備程序就被訴事實為有罪之陳述，經
本院合議庭裁定改行簡式審判程序，判決如下：
    主    文
乙○○幫助意圖為自己不法之所有，以詐術使人將本人之物交付
，處有期徒刑貳月，如易科罰金，以佰元折算壹日。緩刑貳年
。
    犯罪事實
一、乙○○依一般社會之通見，可預見一般人支付代價取得他人
    金融機構帳戶使用常與財產犯罪密切相關，且取得他人存摺
    及帳戶資料之目的在於取得贓款及掩飾犯行不易遭人追查，
    苟出售金融帳戶予他人使用，將被犯罪集團用於向被害人詐
    欺取財之匯款之帳戶，又其對於提供帳戶雖無引發他人萌生
    犯罪之確信，但仍不顧他人所可能遭害之危險，因需錢孔急
    ，遂基於幫助犯罪集團遂行詐欺取財之財產上犯罪，縱有人
    持以犯罪亦不違反其本意之不確定故意，於民國九十四年七
    、八月間某日不詳時間，在臺中市臺中火車站前某地點，以
    新臺幣（下同）五千元之代價，將其先前向臺北光華郵局所
    申請開立之帳號0000000號帳戶存摺一本、提款卡一
    張、密碼一份、印章一顆出售予姓名年籍不詳之成年男子。
    該不詳姓名年籍之成年男子取得乙○○上開帳戶之存摺、提
    款卡（含密碼）、印章後，即與其餘詐欺集團成員共同基於
    意圖為自己不法所有之犯意聯絡，於九十四年九月七日某時
    ，撥打電話予甲○○，佯稱其為香港東方娛樂控股公司人員
    ，而甲○○中該公司二獎八十八萬元，但需甲○○匯款律師
    費五萬八千元及臨時會員費十萬元後始得領獎，致甲○○陷
    於錯誤，於九十四年九月七日八、九時，在上海商業銀行中
    平分行（下稱上海商銀中平分行）匯款五萬八千元至王炎所
    開設之臺灣中小企業銀行豐原分行、帳號00000000
    000號存款帳戶（俟通緝到案後，另由本院審結），及於
    同日十五時五十一分在臺北縣新莊市○○路郵局，匯款十萬
    元至乙○○前開臺北光華郵局存款帳戶，得手後，該詐騙集
    團成員即將之提領，甲○○嗣後發覺有異，始知受騙並報警
    處理。
二、案經臺中縣警察局豐原分局報請臺灣臺中地方法院檢察署檢
    察官偵查起訴。
    理    由
一、訊據被告乙○○對於前揭犯罪事實坦承不諱，並據被害人甲
    ○○分別於警詢及本院審理時證述明確，且有郵政國內匯款
    執據一份、中華郵政股份有限公司函及附件之被告帳戶基本
    資料一份、交易明細表一份、公司自動櫃員機交易明細表一
    份及臺北縣政府警察局新莊分局中平派出所受理詐騙帳戶通
    報警示、詐騙電話斷話簡便格式表一份附卷可稽，堪認被告
    所開設之臺北光華郵局存款帳戶確係為詐騙集團使用無訛。
    被告自白核與事實相符，事證明確，其犯行堪以認定。
二、查被告行為後，刑法第三十條業於九十四年二月二日修正公
    布，並自九十五年七月一日起施行，修正前刑法第三十條規
    定：「幫助他人犯罪者，為從犯。雖他人不知幫助之情者，
    亦同。從犯之處罰，得按正犯之刑減輕之。」，與修正後同
    條規定：「幫助他人實行犯罪行為者，為幫助犯。雖他人不
    知幫助之情者，亦同。幫助犯之處罰，得按正犯之刑減輕之
    。」之規定，二者在用語上固有不同，惟其修法理由乃在舊
    法規定體例在解釋上滋生爭議，且「從犯」用語，常有不同
    解讀，爰予修正以杜爭議，並明示幫助犯之成立，亦以被幫
    助者著手犯罪之實行，且具備違法性為必要，此觀諸立法理
    由說明即明，是此部分修正應無有利、不利於被告之問題，
    依修正後刑法第二條第一項前段規定，應適用行為時即修正
    前刑法第三十條規定。核被告所為，係犯修正前刑法第三十
    條第一項、第三百三十九條第一項之幫助詐欺取財罪。被告
    幫助他人犯罪，係從犯，應依修正前刑法第三十條第二項之
    規定，減輕其刑。爰審酌被告無犯罪前科，有臺灣高等法院
    被告前案紀錄表一份在卷可稽，素行尚佳、被告犯罪之動機
    、目的、手段、竟為貪圖五千元小利提供帳戶供他人作為詐
    欺取財工具，增加犯罪偵查機關查察犯罪困難、本案被害人
    甲○○因受騙而匯款至被告帳戶之金額為十萬元，及被告犯
    罪後於偵查中矢口否認犯行，嗣於審理中尚能直承犯行，並
    已盡力與被害人甲○○達成和解且交付本票擔保，惟因經濟
    能力有限仍尚未賠償完畢，並經被害人甲○○於審理中表明
    願原諒被告等一切情狀，量處如主文所示之刑，又被告行為
    後，罰金罰鍰提高標準條例第二條業已刪除，而刑法第四十
    一條第一項前段關於易科罰金之折算標準已由舊法之銀元一
    百元、二百元、三百元修正為新臺幣一千元、二千元、三千
    元，因屬科刑規範事項之變更，其折算標準為裁判時所應諭
    知，自有就新舊法規定比較之必要，經比較新舊法結果，以
    被告行為時之舊法較為有利於被告，新法並無對被告有較為
    有利之情形，是依刑法第二條第一項前段之規定，本件應適
    用被告行為時之舊法即依修正前刑法第四十一條第一項前段
    、修正前罰金罰鍰提高標準條例第二條、現行法規所定貨幣
    單位折算新臺幣條例第二條之規定，諭知以銀元三百元即新
    臺幣九百元折算一日為易科罰金之折算標準。末查，被告前
    未曾受有期徒刑以上刑之宣告，有臺灣高等法院被告前案紀
    錄表一份在卷可憑，其經此罪刑宣告教訓，當知所警惕，信
    無再犯之虞，本院綜核各情，認前開刑之宣告以暫不執行為
    適當，爰併依修正後刑法第七十四條第一項第一款規定（被
    告行為後，刑法第七十四條業已修正公布施行，而本案係在
    新法修正公布後為判決，應逕適用新法即修正後刑法第七十
    四條之規定宣告緩刑，而無新舊法比較之問題，最高法院九
    十五年五月二十三日第八次刑事庭會議決議參照），諭知緩
    刑二年，以啟自新，並觀後效。
據上論斷，應依刑事訴訟法第二百七十三條之一第一項、第二百
九十九條第一項前段，刑法第二條第一項前段、修正前刑法第三
十條第一項、第二項、刑法第三百三十九條第一項、修正前刑法
第四十一條第一項前段、刑法第七十四條第一項第一款，罰金罰
鍰提高標準條例第一條前段、修正前罰金罰鍰提高標準條例第二
條，判決如主文。
中    華    民    國    95    年    9    月     19    日
                  刑事第六庭    法  官  戴博誠
上正本證明與原本無異。
如不服本判決，應於送達後十日內向本院提出上訴狀（須附繕本
），上訴於臺灣高等法院臺中分院。
                                書記官  鄭淑英
中    華    民    國    95    年    9    月     19    日
【附錄論罪科刑法條】
刑法第三百三十九條第一項：
意圖為自己或第三人不法之所有，以詐術使人將本人或第三人之
物交付者，處五年以下有期徒刑、拘役或科或併科一千元以下罰
金。


司法院資訊處製作；財團法人民間司法改革基金會備份。
